臺灣高等法院高雄分院刑事判決　　　　 94年度上訴字第289號
上　訴　人　臺灣屏東地方法院檢察署檢察官
被　　　告　丙○○
上列上訴人因被告常業詐欺案件，不服臺灣屏東地方法院93年度
訴字第350號中華民國94年1月12日第一審判決（起訴案號：臺灣
屏東地方法院檢察署93年度偵字第1276號），提起上訴，本院判
決如下：
    主  文
原判決撤銷。
丙○○共同意圖為自己不法之所有，以詐術使人將本人之物交付
為常業，累犯，處有期徒刑捌月。
    事  實
一、丙○○曾於民國90年間因贓物案件，經原法院判處有期徒刑
    4 月確定，於91年2 月28日執行完畢。詎其猶不知悔改，於
    93 年2月9 日前之某日，見自由時報之分類廣告欄刊登收購
    金融帳戶之廣告，竟依該廣告與詐騙集團中之一不詳姓名成
    年男子聯絡後，丙○○同意以1 個金融帳戶新台幣（下同）
    1,200 元、2 個金融帳戶2,500 元之代價，出售其所申請之
    金融帳戶後，丙○○即與該詐騙集團之不詳姓名成年人數人
    ，基於共同意圖為自己不法之所有之常業詐欺之犯意，由丙○○於93年2 月9 日前往屏東縣屏東市○○路103 號台新國
    際商業銀行股份有限公司屏東分行（以下稱台新銀行）辦理
    開戶，取得帳號000-00000000000000000 號之存摺及提款卡
    後，於93年2 月16日在高雄市○○路某處，將上開台新銀行
    帳戶存褶、提款卡、印章，連同其原已申請之中國信託銀行
    股份有限公司高雄分行帳戶（帳號為000000000000000 號，
    以下稱中國信託）存摺、提款卡及印章交付該詐騙集團中之
    該不詳姓名成年男子，並得款2,500 元，供該詐騙集團利用
    上開帳戶掩飾詐騙匯款之用。該詐騙集團取得丙○○所交付
    之上開帳戶相關物件後，即分別於93年2 月19日12時許、同
    年3 月2 日17時許及其他不詳時間，撥打電話給乙○○、丁○○、甲○○、己○○、戊○○等人、以附表所示之詐騙手
    法欺騙乙○○、丁○○、甲○○、己○○、戊○○等人，致
    其等5 人陷於錯誤，依該詐騙集團成員之電話指示而分別於
    附表編號一至五所示時間，將附表所示之金額匯入丙○○上
    開台新銀行及中國信託帳戶內 (其詐騙方法、被害人匯款時
    間、匯款金額、匯入帳戶各如附表編號一至五號所載)， 並
    以之為業。嗣丙○○於93年2 月23日9 時許，再依該詐騙集
    團不詳姓名男子之指示，再前往台新銀行申請補發存摺時，
    因該銀行職員黃史青發現該存摺係警示帳戶而報警處理，始
    被查獲。
    理  由
一、訊據被告丙○○雖供承將上開帳戶資料出售與該不詳姓名成
    年男子，惟矢口否認有前開常業詐款之犯行，辯稱：伊僅將
    金融帳戶賣給該不詳姓名成年男子，並未與之共同施詐，該
    不詳姓名成年男子又以存摺遺失為由，要伊到銀行補辦存摺
    云云。惟查：
(一)、被告丙○○將上開帳戶資料出售與該不詳姓名成年男子，並
    於93年2 月23日上午9 時許，依該不詳姓名男子之指示，前
    往台新銀行申請補發存摺之事實，業據被告於本院供承不諱
    （見本院卷第32頁），而被告於93年2 月23日上午9 時許，
    前往台新銀行屏東分行，以該分行所開戶帳號000-00000000
    000000000 號之存摺遺失為由，申請補發新存摺，因該帳戶
    已經台新銀行台北總行通報為涉嫌詐騙之警示帳戶，該分行
    承辦人員黃史青即向警方報案，始查獲被告等情，亦據證人
    黃史青於警訊中證述明確，並有向警方報案詐騙帳戶通報警
    示申請表1 份附於警卷足稽 (見警一卷6 、19頁)。 又乙○○、丁○○、甲○○、己○○、戊○○等人分別於附表編號
    1 至5 號所載之時間，因受不詳姓名之成年人之詐騙，分別
    匯款至丙○○之帳戶等情 (其詐騙方法、被害人匯款時間、
    匯款金額、匯入帳戶各如附表編號一至五號所載)， 復據被
    害人乙○○、丁○○、甲○○、己○○、戊○○等人分別於
    警訊中指訴甚詳 (見警一卷6 至15頁、警二卷5 頁)， 並有
    丙○○之台新銀行客戶基本資料、印鑑資料卡、所有被害人
    匯入丙○○上開帳戶款項之台新銀行交易明細表、中國信託
    銀行客戶基本資料 (被告所有000000000000帳戶)、 中國信
    託銀行對帳單、台灣中小企業銀行自動櫃員機交易記錄 (戊○○轉帳)等 影本各1 份在卷足憑 (見警一卷第23至28頁、
    警二卷第8 頁、原審卷第30、31頁)。
(二)、按銀行之帳戶存摺、提款卡、印章係供存提款之用，被告將
    上開帳戶之存摺、提款卡、印章出售，並交付該詐騙集團之
    一不詳姓名成年男子，顯然被告明知出售該帳戶之存摺、提
    款卡、印章係供該詐騙集團掩飾詐騙犯罪所得財物之用，況
    被告並於該詐騙集團向附表所示李之平等5 人詐得如附表所
    載一至五號之款項後，猶受該詐騙集團之指使，以台新銀行
    上開帳戶存摺遺失為由，申請補發新存摺，足見被告知情且
    與該詐騙集團有犯意之聯絡，應非僅基於幫助之犯意為之。
    是其所辯：並未共同施詐云云，顯無足採，其犯行堪以認定
    。至證人黃史青、被害人乙○○、丁○○、甲○○、己○○
    、戊○○等人警訊中之陳述，被告未於言詞辯論終結前聲明
    異議，依刑事訴訟法第159 條之5 第2 項規定，得為證據，
    併此敘明。
二、按刑法上所謂「常業」，指反覆以同種類行為為目的之社會
    活動之職業性犯罪而言，至於犯罪所得之多寡，是否恃此犯
    罪為唯一之謀生職業，則非所問，縱令兼有其他職業，仍無
    礙於常業犯罪之成立。又共同實施犯罪行為之人，在合同意
    思範圍以內，各自分擔犯罪行為之一部，相互利用他人之行
    為，以達其犯罪之目的者，即應對於全部所發生之結果，共
    同負責，最高法院91年度台上字第3389號刑事判決可參。被
    告知悉該詐騙集團以刊登廣告方式購買存摺，以詐術騙取被
    害人將現款匯入被告上開帳戶，且短短不及1 個月之時間，
    共詐得附表所示編號一至六號所示之款項，顯係以詐欺為目
    的之職業性犯罪，而為常業犯無疑。核被告所為，係犯刑法
    第340 條之常對詐欺罪。又共同實施犯罪行為之人，在合同
    意思範圍以內，各自分擔犯罪行為之一部，相互利用他人之
    行為，以達其犯罪之目的者，即應對於全部所發生之結果，
    共同負責。被告將其所有上開帳戶之存摺、印章、提款卡出
    售予該詐騙集團，並為該詐騙集團申請補發上開帳戶存摺，
    足見其明知且分擔犯罪行為之一部分，被告就上開犯行，與
    該詐騙集團數人間，有犯意聯絡，及行為分擔。被告曾於90
    年間因贓物案件，經原法院判處有期徒刑4 月確定，於91年
    2 月28日執行完畢，此有臺灣高等法院被告前案紀錄表及臺
    灣屏東地方法院檢察署刑案資料查註紀錄表各1 份在卷可稽
    ，其受有期徒刑之執行完畢後，5 年內再犯有期徒刑以上刑
    之本罪，為累犯，應依法加重其刑。又被告因為求職，見該
    報紙廣告，始將該銀行帳戶等資料出售給該詐欺集團，且所
    得僅2,500 元，衡情顯可憫恕，依刑法59條減輕其刑，並先
    加後減。
三、原審予以論科，固非無見；惟查：被告就上開犯行，與該詐
    欺集團數人間，均有犯意聯絡及行為分擔，如前所述，原判
    決認被告僅犯幫助詐欺罪，尚有未洽。檢察官上訴意旨指摘
    原判決未認定被告另犯洗錢罪不當云云。惟被告將上開帳戶
    等資料出售與該詐欺集團，即以被告名義之帳戶進出該詐騙
    款項，對被告而言，並無掩飾、隱匿自已因重大犯罪所得財
    物之行為，且被告既屬該常業詐欺罪之共犯，亦非掩飾、收
    受他人因重大犯罪所得財物，則被告該行為，並不構成洗錢
    防治法之洗錢行為，檢察官上訴雖無理由，惟原判決既有上
    述可議，自應由本院將原判決撤銷改判。審酌被告丙○○因
    一時貪念，且所得僅2,500 元及犯罪後之態度等一切情狀，
    爰量處如主文所示之刑。
據上論結，應依刑事訴訟法第369 條第1 項前段、第364 條、第
299 條第1 項前段、第28條、第340 條、第47條、第59條，判決
如主文。
本案經檢察官陳新慶到庭執行職務。
中　　華　　民　　國　　94　　年　　4 　　月　　13　　日
                刑事第六庭  審判長法  官  王憲義
                                  法  官  范惠瑩
                                  法  官  張盛喜
以上正本證明與原本無異。
如不服本判決應於收受本判決後10日內向本院提出上訴書狀，其
未敘述上訴理由者，並得於提起上訴後10日內向本院補提理由書
狀（均須按他造當事人之人數附繕本）「切勿逕送上級法院」。
中　　華　　民　　國　　94　　年　　4 　　月　　14　　日
                                  書記官  林淑敏
附錄本件判決論罪科刑法條：
中華民國刑法第340條
以犯第339 條之罪為常業者，處1 年以上7 年以下有期徒刑，得
併科5 萬元以下罰金。
附表：
┌──┬────┬──────────┬─────┬────┬────────┐
│編號│被害人  │受騙匯款時間        │匯款金額  │匯入戶名│詐騙手法        │
├──┼────┼──────────┼─────┼────┼────────┤
│一  │乙○○  │九十三年二月十九日十│三萬一千六│丙○○  │依電話聯絡，佯稱│
│    │        │三時五十五分許      │百三十九元│（帳號為│係郵政總局人員，│
│    │        │                    │（持中國信│八一二－│表示有健保局退費│
│    │        │                    │託金 融卡 │０三０一│支票之掛號信尚未│
│    │        │                    │，帳號為四│０一一二│領取，請乙○○撥│
│    │        │                    │九五九０二│六四三四│打0000000│
│    │        │                    │六九八二九│０００號│九四四四行動電話│
│    │        │                    │三－０一號│）      │至健保局確認，李│
│    │        │                    │匯款，含手│        │心平依指示撥打後│
│    │        │                    │續費）    │        │，接聽小姐請李心│
│    │        │                    │          │        │平再撥打行動電話│
│    │        ├──────────┼─────┤        │0000000七│
│    │        │九十三年二月十九日十│二萬九千八│  　　  │二四號轉九至郵政│
│    │        │四時許              │百五十七元│        │總局確認，乙○○│
│    │        │                    │（持中國信│        │依指示撥打後，接│
│    │        │                    │託之現金卡│        │話人又請乙○○再│
│    │        │                    │，帳號為０│        │打上開０九六一０│
│    │        │                    │七一五四０│        │七０九四四四行動│
│    │        │                    │０三一一八│        │電話至健保局登錄│
│    │        │                    │六四號匯款│        │，乙○○不疑有他│
│    │        │                    │，含手續費│        │，而為轉帳行為。│
│    │        │                    │）        │        │                │
│    │        ├──────────┼─────┤        │                │
│    │        │九十三年二月十九日十│一萬九千八│　　　  │                │
│    │        │四時二十八分許      │百四十元（│        │                │
│    │        │                    │持中國信託│        │                │
│    │        │                    │之現金卡，│        │                │
│    │        │                    │帳號為０七│        │                │
│    │        │                    │一五四００│        │                │
│    │        │                    │三一一八六│        │                │
│    │        │                    │四號匯款，│        │                │
│    │        │                    │含手續費）│        │                │
│    │        │                    │          │        │                │
├──┼────┼──────────┼─────┼────┼────────┤
│二  │丁○○  │九十三年二月二十日十│十九萬九千│丙○○  │依電話聯絡，佯稱│
│    │        │三時五十五分許      │六百五十八│（帳號為│有勞保費之退費可│
│    │        │                    │元（分二筆│八一二－│以領。嗣丁○○依│
│    │        │                    │匯入，每筆│０三０一│所留電話０九四三│
│    │        │                    │九萬九千八│０一一二│六０一六九六號與│
│    │        │                    │百二十九元│六四三四│之聯絡，並依指示│
│    │        │                    │）        │０００號│操作而為轉帳行為│
│    │        │                    │          │）      │。              │
├──┼────┼──────────┼─────┼────┼────────┤
│三  │甲○○  │九十三年二月二十一日│九萬九千八│丙○○  │依電話聯絡，佯稱│
│    │        │十七時許            │百八十六元│（帳號為│有健保費之退費可│
│    │        │                    │（持萬泰銀│八一二－│以領。嗣甲○○依│
│    │        │                    │行現金卡，│０三０一│所留電話聯繫並依│
│    │        │                    │帳號為００│０一一二│指示操作而為轉帳│
│    │        │                    │一一八二一│六四三四│行為。          │
│    │        │                    │三一九０六│０００號│                │
│    │        │                    │號匯款）  │）      │                │
├──┼────┼──────────┼─────┼────┼────────┤
│四  │己○○  │九十三年二月二十一日│十九萬九千│丙○○　│依電話聯絡，佯稱│
│    │        │十一時許            │七百二十四│（帳號為│有一筆八千一百五│
│    │        │                    │元（持合作│八一二－│十四元之退費可以│
│    │        │                    │金庫金融卡│０三０一│領。嗣劉閏良依所│
│    │        │                    │，帳號為一│０一一二│留電話聯繫並依指│
│    │        │                    │三四六六九│六四三四│示操作而為轉帳行│
│    │        │                    │九一四九０│０００號│為。            │
│    │        │                    │七九號匯款│）      │                │
│    │        │                    │）        │        │                │
├──┼────┼──────────┼─────┼────┼────────┤
│五  │戊○○  │九十三年三月二日十七│十六萬七千│丙○○  │依電話聯絡，佯稱│
│    │        │時許                │九百六十一│（帳號為│係郵局人員，有健│
│    │        │                    │元（持郵政│八二二０│保局之退費匯票未│
│    │        │                    │總局金融卡│三七五四│領取巳退回健保局│
│    │        │                    │，帳號七０│０一五０│。嗣戊○○依所留│
│    │        │                    │００００一│四四一號│電話聯繫並依指示│
│    │        │                    │八四０三一│）      │操作而為轉帳行為│
│    │        │                    │九九八八０│        │。              │
│    │        │                    │００號匯款│        │                │
│    │        │                    │六萬八千三│        │                │
│    │        │                    │百四十八元│        │                │
│    │        │                    │、持日盛銀│        │                │
│    │        │                    │行金融卡，│        │                │
│    │        │                    │帳號八一五│        │                │
│    │        │                    │０一六一０│        │                │
│    │        │                    │０三四六六│        │                │
│    │        │                    │一九００號│        │                │
│    │        │                    │匯款九萬九│        │                │
│    │        │                    │千六百十三│        │                │
│    │        │                    │元）      │        │                │
└──┴────┴──────────┴─────┴────┴────────┘
